【裁判字號】    89,台上,4730
【裁判日期】    890810
【裁判案由】    違反槍砲彈藥刀械管制條例等罪
【裁判全文】
最高法院刑事判決                              八十九年度台上字第四七三○號
    上  訴  人  甲○○
    選任辯護人  黃耀南律師
右上訴人因違反槍砲彈藥刀械管制條例等罪案件，不服台灣高等法院台中分院中華民
國八十七年四月二十七日第二審判決（八十七年度上訴字第二五三號，起訴案號：台
灣彰化地方法院檢察署八十六年度偵字第三四四七號），提起上訴，本院判決如左：
    主  文
原判決關於未經許可製造子彈部分撤銷，發回台灣高等法院台中分院。
其他上訴駁回。
    理  由
一發回部分：
本件原判決認定上訴人甲○○於民國八十六年三月間某日，在彰化縣埔鹽鄉○○村○
○路二巷十五號住處，未經許可，將其在臺中市第一廣場購入尚不具殺傷力之彈殼，
裝填金屬彈頭、底火、火藥，製造成具子彈完整結構而具有殺傷力之土造子彈七顆。
並將其於同時同地購入槍管未貫通，尚不具殺傷力之仿轉輪手槍製造之玩具手槍，以
不明工具將槍管貫通，並以銼刀將槍管內妨礙子彈發射之突出物銼平，製造為可發射
子彈具有殺傷力之改造玩具手槍，而無故持有之。嗣於同年四月十二日下午二時許，
在上開住處，為警查獲等情。因而撤銷第一審關於此部分之判決，依牽連犯關係從一
重改判論處上訴人未經許可製造子彈罪刑，並諭知應於刑之執行完畢或赦免後，令入
勞動場所，強制工作年，固非無見。
惟查：按依司法院釋字第四七一號解釋全文意旨觀之，自該解釋公布之後，凡在槍砲
彈藥刀械管制條例修正公布前，犯該條例第十九條第一項所列之罪者，除合於刑法第
九十條第一項之情形，得依該條項宣付保安處分外，均不得宣付強制工作。本件原判
決認定上訴人所犯未經許可製造子彈罪之犯罪時間為八十六年三月間某日，係槍砲彈
藥刀械管制條例修正公布前所為。則依上揭說明，除合於刑法第九十條第一項之情形
，得依該條項宣付保安處分外，均不得宣付強制工作。原判決未調查上訴人是否合於
刑法第九十條第一項之情形，卻逕依槍砲彈藥刀械管制條例第十九條第一項之規定，
宣付保安處分，難認適法。上訴意旨執以指摘原判決不當，非無理由，應認有發回更
審之原因。
二駁回部分：
按刑事訴訟法第三百七十六條所列各罪之案件，經第二審判決者，不得上訴於第三審
法院，法有明文。本件上訴人因非法吸用化學合成麻醉藥品、未經許可無故持有刀械
、未經許可無故持有子彈、未經許可無故持有可發射子彈具有殺傷力之槍枝部分之案
件，原審係依麻醉藥品管理條例第十三條之一第二項第四款，修正前槍彈藥刀械管
制條例第十二條第三項、第十一條第三項、第十條第三項論處罪刑，核屬刑事訴訟法
第三百七十六條第一款之案件，依上開說明，既經第二審判決，自不得上訴於第三審
法院，上訴人對於此部分竟復提起上訴，顯為法所不許，應予駁回。
據上論結，應依刑事訴訟法第三百九十七條、第四百零一條、第三百九十五條前段，
判決如主文。
中      華      民      國    八十九    年      八      月      十      日
                              最高法院刑事第八庭
                                  審判長法官  吳  雄  銘
                                        法官  池  啟  明
                                        法官  石  木  欽
                                        法官  郭  毓  洲
                                        法官  吳  三  龍
      右正本證明與原本無異
                                              書  記  官
中      華      民      國    八十九    年      八      月     十四     日


司法院資訊處製作；財團法人民間司法改革基金會備份。
